【裁判字號】    97,交聲,2620
【裁判日期】    980117
【裁判案由】    聲明異議
【裁判全文】
臺灣高雄地方法院交通事件裁定        97年度交聲字第2620號
原處分機關  高雄市政府交通局
異  議  人  甲○○
上列受處分人因違反道路交通管理處罰條例案件，對於高雄市政
府交通局中華民國九十七年十一月五日所為之處分（原處分案號
：高市交裁字第裁32-E00000000號）聲明異議，本院裁定如下：
    主  文
原處分撤銷。
    理  由
一、本件原處分機關高雄市政府交通局以異議人即受處分人甲○
    ○所有之XBO －697 號重型機車，於民國91年1 月23日下午
    1 時55分，在新竹122 號線道西向14.1公里處，有行車超速
    達20公里以上之違規，經新竹縣政府警察局逕行舉發，並命
    異議人應於91年4 月8 日自行到案，惟異議人逾上開期限仍
    未自行到案，而於97年11月5 日，逕依道路交通管理處罰條
    例第40條第1 項，及違反道路交通管理事件統一裁罰基準及
    處理細則第43、44、67條規定，裁處異議人罰鍰新臺幣（下
    同）2,200 元。
二、聲明異議意旨略以：伊於82年間係住在高雄市○○路君毅里
    7 巷12號之舊眷村，後於82年底因結婚搬至現住戶籍地，車
    號XBO-976 號重機車則一直放置在舊眷村內，後舊眷村於84
    、85年間拆掉改建為國宅，伊以為車子應已被當作廢鐵處理
    掉了，就不管它，而且伊有買其他車子，曾經到車輛管理處
    查過，說伊名下沒有其他車輛，所以伊以為車牌也已報繳。
    直至上個月收到裁決書，伊才知悉該車被開罰單之事。伊從
    未到過新竹地區，且去車輛管理單位查詢罰單，看到舉發照
    片，發現被舉發違規車輛與伊所有上開車輛車牌一樣，但車
    型不同，認為該被舉發違規車輛可能是掛牌車。故對原處分
    不服，爰依法聲明異議等語。
三、按違反道路交通管理處罰條例第12條至第68條之規定者，由
    公路主管機關處罰，前項處罰於裁決前，應給予違規行為人
    陳述之機會，道路交通管理處罰條例第8 條第1 項第1 款、
    第2 項分別定有明文；又違反道路交通管理處罰條例之行為
    人，未依規定自動繳納罰鍰或未依規定到案聽候裁決，處罰
    機關固得依違反道路交通管理事件統一裁罰基準及處理細則
    第44條第1 項之規定，依該處理細則附件之統一裁罰基準表
    ，對行為人逕行裁決，惟該條項規定應以行為人經合法收受
    舉發通知單後，無正當理由未依舉發通知單上所載之應到案
    日期為自動繳納罰鍰或到案聽候裁決時，方有適用，如行為
    人未合法收受舉發通知單之送達，即不能依該規定逕行裁決
    。
四、次按處理違反道路交通管理事件，有關文書送達之程序，依
    行政程序法之規定；又按逕行舉發者，應按已查明之資料填
    註車牌號碼、車輛種類、車主姓名及地址，並於通知單上方
    空白處加註逕行舉發之文字後，由舉發機關送達被通知人，
    違反道路交通管理事件統一裁罰基準及處理細則第5 條、第
    11條第1 項第4 款分別定有明文。又按送達，於應受送達人
    之住居所、事務所或營業所為之；但在行政機關辦公處所或
    他處會晤應受送達人時，得於會晤處所為之，行政程序法第
    72條第1項亦定有明文。
五、經查：
  (一)本件異議人所有車號XBO －697 號重機車之前開違規事實，
    係由新竹縣政府警察局以設置於新竹縣竹東鎮縣上
    之固定試測照桿拍照採證後逕行舉發，舉發通知單含採證相
    片由新竹縣政府警察局交通隊於91年3 月間以大宗掛號函件
    交寄，寄送地址為「高雄市前鎮區君毅7 巷12號」，嗣該郵
    件遭郵務機關以收件人遷移不明為由退回等情，有卷附新竹
    縣政府警察局97年12月5 日竹縣警交字第0970035144號函，
    及原舉發通知單正本、採證照片、大宗郵資已付掛號郵件信
    封正本等各1 件在卷可稽（見本院卷第21、37、38頁），是
    上揭事實自堪認定。
  (二)又雖依XBO-697 號自小客車之車籍資料查詢結果（見本院卷
    第45頁），異議人所有之XBO-697 號自小客車車籍地址仍登
    記於「高雄市前鎮區君毅7 巷12號之1 」。然本件異議人原
    本設籍於「高雄市前鎮區君毅7 巷12號之1 」住址，惟於84
    年4 月17日即將戶籍遷入「高雄市○○區○○路74巷7 號4
    樓」住址等事實，有異議人全戶戶籍資料在卷可按（見本院
    卷第44頁）。而本件違規採證照片之正本仍保存於原處分機
    關，另本院函調本件相關送達資料，經原舉發機關即新竹縣
    政府交通局於97年12月5 日以竹縣警交字第0970035144號函
    覆略以：因舉發及郵寄時間已逾6 年，送達紀錄及違規照片
    均無可考，建請貴院卓裁等語；又於97年12月31日以竹縣警
    交字第0970037335號函覆稱：本件原舉發通知單、採證照片
    以掛號郵寄至違規人車籍地址，惟違規人當時戶籍地址應為
    高雄市○○區○○路74巷7 號4 樓，該通知單經郵務人員退
    回本局後，業移請高雄市交通事件裁決所收存，本件通知單
    未合法送達等語（見本院卷第21 、43 頁），足堪認原舉發
    機關在上開舉發通知單退回後，並未重新送達舉發通知單予
    異議人。綜上，顯見本件原舉發通知單並未曾送達於異議人
    上揭戶籍地址，其送達程序於法未合，自未生合法送達之效
    力。
  (三)依前揭說明，原處分機關應於舉發通知單合法送達，而當事
    人無正當理由未到案時，始得依上開違反道路交通管理事件
    統一裁罰基準及處理細則44條規定，於逾越原舉發通知單所
    定應到案期限60日之3 個月內，對行為人逕行裁決，而本件
    舉發通知單從未合法送達於異議人，原處分機關未予詳查，
    竟仍逕行依違反道路交通管理事件統一裁罰基準及處理細則
    及附件裁罰基準表予以裁罰，其裁決處分自於法不合。從而
    ，本件異議人之異議為有理由，應由本院將原處分撤銷，由
    原舉發機關及原處分機關另為適法之處置。
六、另按行政罰之裁處權，因3 年期間之經過而消滅。但本法施
    行前違反行政法上義務之行為應受處罰而未經裁處，於本法
    施行後裁處者，其行政罰之裁處權時效，自本法施行之日起
    算，行政罰法第27條第1 項、第45條定有明文。本件原處分
    既非適法，經撤銷確定後即不存在，原處分機關僅能於另行
    送達原舉發通知單補正相關程序後，始得重為裁罰，而行政
    罰法係於95年2 月5 日施行，是上開違規行為之處罰時效即
    應於行政罰法施行日起算3 年之98年2 月4 日屆至，是於98
    年2 月5 日以後，原處分機關仍不得再重新對異議人裁罰，
    併予敘明。
七、據上論斷，依道路交通案件處理辦法第20條前段，裁定如主
    文。
中    華    民    國    98    年     1     月    17   日
                  交通法庭  法  官  陳思帆
以上正本證明與原本無異
如不服本裁定應於送達後五日內向本院提出抗告狀
中    華    民    國    98    年     1     月    17   日
                            書記官  李宗諺


司法院資訊處製作；財團法人民間司法改革基金會備份。
